【裁判字號】    98,審易,1995
【裁判日期】    981110
【裁判案由】    業務侵占
【裁判全文】
臺灣士林地方法院刑事判決            98年度審易字第1995號
公  訴  人  臺灣士林地方法院檢察署檢察官
被      告  乙○○
上列被告因業務侵占案件，經檢察官提起公訴（98年度偵緝字第
1054號），被告於本院準備程序中就被訴事實為有罪陳述，經本
院合議庭裁定由受命法官獨任行簡式程序審理，並判決如下：
    主  文
乙○○犯業務侵占罪，處有期徒刑捌月，減為有期徒刑肆月，如
易科罰金，以新臺幣壹仟元折算壹日；又犯業務侵占罪，處有期
徒刑拾月，減為有期徒刑伍月，如易科罰金，以新臺幣壹仟元折
算壹日。應執行有期徒刑捌月，如易科罰金，以新臺幣壹仟元折
算壹日。
    事實及理由
一、犯罪事實：乙○○係立昌不動產仲介經紀有限公司即中信房
    屋仲介股份有限公司淡水新春加盟店（址設臺北縣淡水鎮○○街180 號1 樓，下稱新春加盟店）負責人暨店長，以仲介
    客戶房屋買賣事宜及代客戶保管買賣價金、簽約金等款項為
    工作內容，係從事業務之人。乙○○因新春加盟店及其另經
    營之餐廳急需資金周轉，遂意圖為自己不法所有，而基於侵
    占之犯意，先於客戶丙○○委託新春加盟店銷售之臺北縣淡
    水鎮○○街（起訴書誤載為「路春街」，應予更正）137 號
    9 樓房屋成交後，將丙○○於民國95年9 月16日交付該加盟
    店保管之簽約金新臺幣（下同）52萬元，於收受後加以侵占
    入己並花用殆盡；復於仲介丁○○購得易中傑所有之臺北縣
    淡水鎮○○○路○ 段143 巷12弄32號房屋後，將丁○○於95
    年9 月29日交付該加盟店用於支付部分買賣價金之面額100
    萬元支票，於收受當日存入新春加盟店之帳戶內兌現，並旋
    即將該款項予以侵占入己並領出花用殆盡。嗣經丙○○、丁○○查覺後向中信房屋仲介股份有限公司申訴，經該公司代
    償遭乙○○侵占之款項並提出告訴，經檢察官循線偵悉上情
    。
二、上揭犯罪事實，有如下證據可佐：
(一)、被告乙○○於偵查及本院準備程序中之自白。
(二)、告訴代理人即中信房屋仲介股份有限公司職員戊○○於警詢
    及偵查中之指述。
(三)、中信房屋不動產買賣契約書影本2 份、保管單影本2 份、收
    款紀錄影本1紙、華南商業銀行本行支票影本1 紙。
三、查被告乙○○為本案犯行時，係擔任中信房屋公司新春加盟
    店之店長，負責仲介客戶房屋買賣及代客戶保管買賣價金、
    簽約金等工作，為從事業務之人，其先後將丙○○、丁○○
    交付新春加盟店保管之簽約金、房屋買賣價金等款項予以侵
    占入己，核其所為，均係犯刑法第336 條第2 項之業務侵占
    罪。被告2 次業務侵占犯行，分別侵害不同被害人之法益，
    犯意各別，行為互異，應予分論併罰。爰審酌被告侵占款項
    之金額非微、犯後雖坦承犯行，並已與代償侵占款項之中信
    房屋仲介股份有限公司達成和解，但僅賠償19萬元後，即未
    繼續依約履行剩餘款項之賠償（有卷附和解書、告訴代理人
    之指訴及被告之供述可憑）之犯後態度、自承尚有2 名幼子
    賴其扶養之生活狀況、其侵占款項係用於前揭加盟店及其另
    經營餐廳之犯罪動機、目的，並其犯罪之手段及其智識程度
    等一切情狀，分別量處如主文所示之刑，以示懲儆；又按中
    華民國96年罪犯減刑條例第5 條規定：「本條例施行前，經
    通緝而未於中華民國96年12月31日以前自動歸案接受偵查、
    審判或執行者，不得依本條例減刑。」係指於該條例施行前
    經通緝，而未於所定限期內自動歸案者，不得依該條例減刑
    ，如係於該條例施行後始經通緝，應不受該條規定不得減刑
    之限制，查被告係於中華民國96年罪犯減刑條例施行後之98
    年7 月30日始遭通緝，有臺灣士林地方法院檢察署98年7 月
    30日甲○清偵紀緝字第1761號通緝書在卷可憑（附於98 年
    度偵字第6445號卷第27頁），依據前開說明，並無同條例第
    5 條之適用，從而，被告所犯上開二罪，犯罪時間均在96年
    4 月24日以前，符合中華民國96年罪犯減刑條例所定之減刑
    條件，爰均依該條例第2 條第1 項第3 款規定，各減其宣告
    刑2 分之1 如主文所示，並分別諭知易科罰金之折算標準及
    依法定其應執行刑。（按依司法院釋字第662 號解釋：「中
    華民國94年2 月2 日修正公布之現行刑法第41條第2 項，關
    於數罪併罰，數宣告刑均得易科罰金，而定應執行刑之刑逾
    6 個月者，排除適用同條第1 項得易科罰金之規定部分，與
    憲法第23條規定有違，並與本院釋字第366 號解釋意旨不符
    ，應自本解釋公布之日起失其效力。」故對於數罪併罰，數
    宣告刑均得易科罰金，而定應執行之刑超過6 個月之案件，
    依司法院釋字第366 號、第662 號解釋意旨，仍得易科罰金
    ）。
據上論斷，應依刑事訴訟法第273 條之1 第1 項、第299 條第1
項前段、第310 條之1 、第454 條第2 項，刑法第336 條第2 項
、第41條第1 項前段，第51條第5 款，中華民國96年罪犯減刑條
例第2 條第1 項第3 款、第7 條、第9 條，刑法施行法第1 條之
1 ，判決如主文。
本案經檢察官張紜瑋到庭執行職務。
中    華    民    國    98    年    11    月    10    日
                  刑事第一庭法  官  吳祚丞
以上正本證明與原本無異。
如不服本判決應於收受判決後10日內向本院提出上訴書狀，並應
敘述具體理由；其未敘述上訴理由者，應於上訴期間屆滿後20日
內向本院補提理由書（均須按他造當事人之人數附繕本）「切勿
逕送上級法院」。
                            書記官  丁梅芬
中    華    民    國    98    年    11    月    10    日
所犯法條:
刑法第336 條第2 項（業務侵占罪）
對於業務上所持有之物，犯前條第 1 項之罪者，處 6 月以上
5 年以下有期徒刑，得併科 3 千元以下罰金。


司法院資訊處製作；財團法人民間司法改革基金會備份。
